臺灣高雄地方法院刑事判決　　　　　　　100年度易字第388號
公　訴　人　臺灣高雄地方法院檢察署檢察官
被　　　告　劉榮欽
上列被告因詐欺案件，經檢察官提起公訴（99年度偵字第33827
號），被告於準備程序中就被訴事實為有罪之陳述，受命法官於
聽取當事人之意見後，本院合議庭裁定改由受命法官獨任進行簡
式審判程序審理，判決如下：
    主  文
劉榮欽幫助犯詐欺取財罪，處有期徒刑月，如易科罰金，以新
臺幣壹仟元折算壹日，減為有期徒刑壹月又拾伍日，如易科罰金
，以新臺幣壹仟元折算壹日。
    事  實
一、劉榮欽可預見提供個人金融帳戶予他人使用，可能幫助幫助
    他人遂行詐欺取財之犯罪目的，竟仍以縱有人以其金融帳戶
    或門號實施詐欺取財犯行，亦不違背其本意之幫助犯意，而
    為於民國（下同）96年1 月19日某時許，前往中華郵政股份
    有限公司鳳山五甲郵局（下稱五甲郵局），將其所有之五甲
    郵局帳戶（帳號：00000000000000，下稱五甲郵局帳戶）之
    帳戶印鑑更換、密碼變更後，在五甲郵局前以新臺幣（下同
    ）1500元之代價，將該帳戶之存摺、提款卡及密碼交付予真
    實姓名年籍不詳、屬於詐騙集團成員綽號「白賊慶」之成年
    男子，而容任其所屬之詐騙集團使用上開帳戶遂行犯罪。嗣
    該詐騙集團成員取得上開五甲郵局帳戶之存摺、提款卡、密
    碼後，即共同基於意圖為自己不法所有之犯意聯絡，於96年
    1 月24日15時10分許，佯為戶政人員「蘇麗芳」小姐來電向
    黃廷雄佯稱，其個人身分證被冒用，開立人頭帳戶，積欠帳
    款30多萬元未償還云云，並要其撥打林惠敏（業經檢察官起
    訴，由本院另行審理中）所有之門號0000000000，與自稱「
    林正成警官」聯絡，嗣黃廷雄與之聯繫，詐騙集團某成員復
    佯為「林正成警官」表示承辦檢察官「林永富」會與其聯絡
    說明云云，另再佯為「林永富」檢察官來電指示黃廷雄將帳
    戶內款項匯到特定帳戶以供查證，致黃廷雄不疑有他，於同
    （24）日16時31分許，臨櫃匯款35萬元至劉榮欽五甲郵局帳
    戶內，旋被詐騙集團提領一空。嗣為黃廷雄發覺受騙報警處
    理，而循線查知上情。
二、案經（99年12月25日改制前）高雄縣政府警察局移送臺灣高
    雄地方法院檢察署檢察官偵查起訴。
    理  由
一、查本件被告劉榮欽所犯並非死刑、無期徒刑、最輕本刑為3
    年以上有徒刑之罪或高等法院管轄第一審案件，而其於準備
    程式進行中，被告先就被訴事實為有罪之陳述（見本院2 卷
    第15頁正面），經法官告知簡式審判程式之旨，並聽取公訴
    人及被告之意見後，本院認適宜改行簡式審判程序，爰依刑
    事訴訟法第273 條之1 第1 項、第284 條之1 規定，由本院
    合議庭以裁定由受命法官獨任行簡式審判程序審理，合先敘
    明。
二、上揭犯罪事實，業據被告劉榮欽於本院審理時坦承不諱，核
    與證人即被害人黃廷雄於警詢中及同案被告林惠敏於偵訊中
    之證述相符，並有被害人黃廷雄提出之郵政國內匯款執據影
    本1 紙，臺灣郵政股份有限公司（於97年8 月1 日後改名為
    中華郵政股份有限公司）儲匯處96年3 月5 日儲字第096000
    03 19 號函暨所檢附之被告劉榮欽上開五甲郵局帳戶開戶基
    本資料及交易明細各1 份，林惠敏上開門號行動電話通聯調
    閱查詢單、中華電信股份有限公司客戶服務處99年12 月15
    日查詢電信使用者資料函復單暨所檢附之林惠敏上開門號客
    戶基本資料及申請書影本各1 份、偽造之法務部高雄行政執
    行處凍結管制執行命令影本1 紙，以及高雄市政府警察局前
    鎮分局之受理刑事案件報案三聯單、金融機構聯防機制通報
    單、受理詐騙帳戶通報警示、詐騙電話斷話簡便格式表、內
    政部警政署反詐騙紀錄表各1 份在卷可稽（見警卷第1、2、
    8 至10、12至14、17至20、26；偵卷第29至34、39、40、42
    至44頁）。是本件被告之自白，經查與卷內積極事證相符，
    應堪採認。
三、刑法上之幫助犯，係對於犯罪與正犯有共同之認識，而以幫
    助之意思，對於正犯資以助力，而未參與實施犯罪之行為者
    而言（最高法院75年度臺上字第1509號、88年度臺上字第12
    70號判決亦同此意旨）。是以，如未參與實施犯罪構成要件
    之行為，且係出於幫助之意思提供助力，即屬幫助犯，而非
    共同正犯。查被告僅將帳戶交與他人後即未再過問，亦無為
    自己犯罪之意思，其行為僅係對於該犯罪之實行有所助益之
    協助行為，故核被告劉榮欽所為，係犯刑法第30條第1 項前
    段、第339 條第1 項幫助詐欺取財罪。被告未實際參與詐欺
    犯行，所犯情節較正犯輕微，爰依刑法第30條第2 項規定，
    減輕其刑。爰審酌被告知悉國內現今詐騙案件盛行，竟仍隨
    意提供金融帳戶、提款卡、密碼等物給他人作為犯罪工具使
    用，紊亂社會正常交易秩序，並使不法之徒藉此能輕易獲取
    詐騙所得之金錢，導致檢警難以追緝，造成被害人難以追回
    受詐騙之金額，所為實不足取，並考量其交付帳戶資料僅1
    份，被害人損失金額非鉅，及被告犯後坦承犯行，態度良好
    ，兼衡其素行、智識程度、生活狀況等一切情狀，爰量處如
    主文所示之刑，並諭知如易科罰金之折算標準。又本件被告
    之犯罪時間係在96年4 月24日以前，其所涉罪名與宣告刑，
    符合中華民國九十六年罪犯減刑條例第2 條第1 項第3 款規
    定，應依同條例第7 條規定，減輕其刑，並於判決主文同時
    諭知其宣告刑及減得之刑，及諭知如易科罰金之折算標準，
    以示懲儆。
據上論斷，依刑事訴訟法第273條之1第1項、第299條第1項前段
，刑法第30條第1 項前段、第2 項、第339 條第1 項、第41條第
1 項前段，刑法施行法第1 條之1 ，中華民國九十六年罪犯減刑
條例第2 條第1 項第3 款、第7 條，判決如主文。
本案經檢察官盧葆清到庭執行職務。
中    華    民    國  100     年    7     月    15    日
                      刑事第五庭      法  官 劉美香
以上正本證明與原本無異。
如不服本判決應於收受送達後10日內向本院提出上訴書狀，並應
敘述具體理由；如未敘述上訴理由者，應於上訴期間屆滿後20日
內向本院補提理由書（均須按他造當事人之人數附繕本）「切勿
逕送上級法院」。
中    華    民    國   100    年    7     月    18    日
                                      書記官 陳仙宜
附錄本判決論罪科刑法條：
中華民國刑法第339條
（普通詐欺罪）
意圖為自己或第三人不法之所有，以詐術使人將本人或第三人之
物交付者，處5 年以下有期徒刑、拘役或科或併科1 千元以下罰
金。
以前項方法得財產上不法之利益或使第三人得之者，亦同。
前二項之未遂犯罰之。